【裁判字號】    97,消債更,1040
【裁判日期】    980430
【裁判案由】    更生事件
【裁判全文】
臺灣臺北地方法院民事裁定          97年度消債更字第1040號
聲  請  人
即債務人    甲○○
代  理  人  張金盛律師
上列當事人因消費者債務清理事件聲請更生，本院裁定如下：
    主  文
聲請駁回。
聲請費用由聲請人負擔。
    理  由
一、按債務人與金融機構協商成立者，不得聲請更生或清算，但
    因不可歸責於己之事由，致履行顯有重大困難者，不在此限
    ；本條例施行前，債務人依金融主管機關協調成立之中華民
    國銀行公會會員辦理消費金融案件無擔保債務協商機制與金
    融機構成立之協商，準用前項之規定，消費者債務清理條例
    第151條第5項、第6項分別定有明文。又聲請更生或清算不
    合程式或不備其他要件者，法院應以裁定駁回之，但其情形
    可以補正者，法院應定期間先命補正，復為同條例第8條所
    明定。
二、本件債務人聲請更生之意旨略以：其有不能清償債務情事，
    前已提出債權人清冊，以書面向最大債權金融機構請求共同
    協商債務清償方案，協商成立並約定每月償還新臺幣（下同
    ）6,750元，每月收入扣除依協商條件應清償之金額，無法
    維持最低生活，有不可歸責於己之事由，致履行顯有重大困
    難，故依法聲請更生云云。經查：
    (一)查債務人依自己之清償能力，與債權人協商按月分期清償
      之金額，於未受債權人強暴、脅迫或詐欺情形下，應係基
      於自由意識，與債權人簽訂協議書並約定每月償還金額，
      且債權人所計算出之每月攤還金及擬定之協議書，尚須債
      務人簽名寄回或以其他方法表示同意，該項協議始謂成立
      ，並非債權人單方意思表示即可讓協議成立。是債務清償
      方案成立後，固由債務人按其條件履行，惟需於其後發生
      情事變更，在清償期間收入或收益不如預期，致該方案履
      行困難甚或履行不能，因不可歸責於己，始能依本條例第
      151條第5項但書之規定聲請更生或清算。此項規定旨在避
      免債務人任意毀棄已成立之協商，濫用更生或清算之裁判
      上債務清理程序，蓋以債務清償方案係經當事人行使程序
      選擇權所為之債務清理契約，債務人自應受該成立之協議
      所拘束。
    (二)債務人於本條例施行前，依金融主管機關協調與中華民國
      銀行公會會員即債權人國泰世華銀行辦理消費金融案件無
      擔保債務協商，與之成立協商還款方案係約定每月繳納協
      商款項6,750元，分80期，利率為12.88％，自95年7月起
      繳款等情，有協議書、無擔保債務還款計劃在卷可稽。債
      務人雖主張其95年收入每月20,000元，扣除協商月付款後
      ，一家四口無以度日，伊無力負擔該還款金額云云，惟依
      國泰世華銀行提出債務人於協商時提供收入證明切結書記
      載，債務人自承伊目前月薪為35,000元等語，債權銀行據
      此評估協商還款條件如上開協議內容所示，尚無不當。今
      債務人事後無法履約乃係當時自願協商之結果，並無不可
      歸責於己之事由。從而，債務人以成立協商後，因不可歸
      責於己之事由導致履行顯有重大困難等情，提出本件更生
      之聲請，實屬無據。
三、又債務人既於本條例施行前與債權銀行成立協商，每月償還
    6,750元，如事後有履行不便之情形，認清償方案應予適當
    調整，非不可經由本條例所規定之協商程序，再與債權人重
    新協商，訂定適當可行之清償方案，且依97年5月中華民國
    銀行公會決議，金融機構就曾經參加95年度債務協商毀諾客
    戶提供「個別協商一致性方案」及對有繳款困難之債務協商
    持續履約客戶提供「變更債務協商協議書方案」，聲請人自
    當循此途徑以求解決，方符合本條例兼顧保障債權人公平受
    償及重建復甦債務人經濟生活之立法目的，是以，聲請人率
    予毀諾，逕為聲請本件更生，亦有不當。
四、據上論結，本件聲請人既曾參與債務協商程序，又核無不可
    歸責於己之事由，其向本院聲請更生，係屬聲請更生之要件
    不備，且該欠缺又屬無從補正，依首揭條文之意旨，自應駁
    回其更生之聲請。爰裁定如主文。
中    華    民    國    98    年    4     月    30    日
                      民事庭    法  官  謝明珠
上為正本係照原本作成
如不服本裁定，應於裁定送達後10日內，以書狀向本院提出抗告
，並繳納抗告費新臺幣1千元
中    華    民    國    98    年    4     月    30    日
                                書記官  林美嘉


司法院資訊處製作；財團法人民間司法改革基金會備份。
